【裁判字號】    97,抗,366
【裁判日期】    970811
【裁判案由】    聲明異議
【裁判全文】
臺灣高等法院臺中分院民事裁定  97年度抗字第366號
抗  告  人  華成製罐紙器股份有限公司
法定代理人  乙○○
相  對  人  永豐餘造紙股份有限公司
法定代理人  庚○○
相  對  人  華成紙業股份有限公司
法定代理人  戊○○
法定代理人  甲○○
法定代理人  丙○○
法定代理人  丁○○
相  對  人  兆豐國際商業銀行股份有限公司港都分公司
法定代理人  己○○
抗告人因債權人與債務人華成紙業股份有限公司間請求清償債務
強制執行事件，對於中華民國97年5月22日台灣彰化地方法院95
年度執助字第525號裁定提起抗告，本院裁定如下：
    主  文
抗告駁回。
抗告程序費用由抗告人負擔。
    理  由
一、按不動產所有人設定抵押權後，於同一不動產上得設定地上
    權或其他權利，但其抵押權不因此而受影響，民法第八百六
    十六條定有明文。又不動產所有人設定抵押權後，如與第三
    人訂立租賃契約而致抵押權之價金有所影響，該租賃契約對
    於抵押權人不生效力，抵押權人因屆期未受償，聲請拍賣抵
    押物時，執行法院自可依法以無租賃狀態逕予執行（司法院
    院字第一四四六號解釋參照）。又依上開規定，抵押權設定
    後，不動產所有人仍得將不動產借與他人使用，其使用借貸
    即屬「其他權利」，而租賃權既得依聲請或職權除去租賃關
    係，於無租賃狀態後行強制執行。按「舉重明輕」之法理，
    如無償占有在抵押權設定後，自得聲請執行法院除去，並於
    除去後點交之（參見司法院八十六年度第三十一期司法業務
    座談會錄結論）。
二、本件聲請及抗告意旨略以：
  (一)債權人永豐餘股份有限公司非抵押權人:
  1.債權人永豐餘造紙股份有限公司與債務人華成紙業股份有限
    公司間強制執行乙案僅屬普通貨款債權之強制執行事件，並
    非拍賣抵押物事件。而債權人永豐餘造紙股份有限公司對債
    務人華成紙業股份有限公司並無抵押權存在，債務人華成紙
    業股份有限公司亦未曾於民國65年l月23日設定本金最高限
    額新台幣134,000,000元抵押予債權人永豐餘公司。請鈞院
    查閱卷附拍賣不動產之上地登記簿謄本即明 (抗旨登四、五
    )。債權人永豐餘公司既非抵押權人，當然亦無抵押權可受
    影響，故應無適用民法第866條之餘地，該處或受該債權人
    誤導或一時不查，竟以抗告人之合法占有使用系爭不動產影
    響永豐餘公司之抵押債權」為由而予排除抗告人之占有，其
    執行命令及原裁定自有違誤。
  2.債權人永豐餘公司僅為普通債權人，如拍賣後不能受償，應
    以拍賣無實益駁回其執行聲請，終結執行程序。查據抗告人
    所知，債權人永豐餘公司係普通債權人並非抵押權人已如上
    述，然查債權人永豐餘公司在另案主張其對債務人華成紙業
    公司有24,548,338元之債權，暨抗告人使用債務人上開彰化
    縣二水鄉○○○段土地為由，曾訴請抗告人給付租金債權，
    惟為抗告人所否認，並經台灣台北地方法院台北簡易庭判決
    駁回其請求，且已確定在案 (證三)，由該判決亦可知債權
    人永豐餘公司對債務人之債權僅有，24,548,338元，遠較該
    不動產底價85,136,000元為少，況該不動產尚有抵押權人兆
    豐國際商銀行股份有限公司 (亦係唯一之抵押權人)，如該
    不動產拍賣所得清償抵押債權後，普通債權人永豐餘公司無
    從受償，仍無民法第866條之適用。故該拍賣對永豐餘公司
    應無實益，應請駁回其強制執行之聲請，以終結執行程序。
  (二)抗告人之取得占有及管理使用附表所示之不動產即彰化縣二
    水鄉○○○段463地號及255-1地號上地乃因抗告人買受該二
    筆土地而受交付，並非因債務人設定「以使用此益為目的之
    物權」予抗告人或與抗告人「成立租賃關係」而為占有。故
    與民法第866條規定有別。
三、查本件執行標的即坐落彰化縣二水鄉○○○段第255─12地
    號及同段第463地號等土地，分別於83年12月9日及65年1月
    23日設定抵押權予相對人兆豐國際商業銀行股份有限公司，
    有土地登記簿謄本可按，該相對人兆豐國際商業銀行股份有
    限公司亦聲請原法院強制執行，復有原審96年度執字第3709
    9號卷宗可憑，是抵押權人亦實施其抵押權，嗣經執行法院
    於97年3月19日以抗告人占有關係拍賣，惟無人應買，顯見
    其占有已經影響抵押權之價金，執行法院乃經執行債權人之
    聲請除去抗告人之占有，雖抗告人提出於84年9月30日向債
    務人華成紙業股份有限公司買受土地之契約書（見執行卷(二)
    19 2至197頁），表示有權占有，不得除去云云，姑不論其
    買賣是否真實，其占有既在設定抵押權之後，並已經影響抵
    押權，執行法院自得以未占有狀態逕予執行，經普通債權人
    即永豐餘造紙股份有限公司之聲請，而促請執行法院依職權
    裁定除去抗告人之占有，並無不合；抗告意旨仍執陳詞指摘
    原裁定不當，難謂有理由，應駁回其抗告。至於抗告人所持
    其他理由非關原裁定當否，本院不予審酌，併此敘明。
四、據上論結，本件抗告為無理由，依強制執行法第三十條之一
    、民事訴訟法第四百九十五條之一第一項、第四百四十九條
    第一項、第九十五條、第七十八條，裁定如主文。
中    華    民    國    97    年    8     月    11    日
                  民事第五庭    審判長法  官  林陳松
                                      法  官  古金男
                                      法  官  鄭金龍
以上正本係照原本作成。
再為抗告應以適用法規顯有錯誤為理由，並經本院之許可，該許
可以原裁定所涉及之法律見解具有原則上之重要性者為限。
如提起再抗告者應於裁定送達後十日內向本院提出抗告理由狀（
須按照他造人數附具繕本）並繳納抗告裁判費新臺幣壹仟元，同
時委任律師或具有律師資格之關係人為代理人。
                                      書記官  陳振海
中    華    民    國    97    年    8     月    11    日
                                                      Ａ


司法院資訊處製作；財團法人民間司法改革基金會備份。
